臺灣高等法院臺中分院民事判決　九十年度訴易字第八六號
　　　原　　　告　甲○○
　　　訴訟代理人　曾喜煒
　　　被　　　告　乙○○
右當事人間因被告傷害案件，原告提起附帶民事訴訟，請求侵權行為損害賠償，經本
院刑事庭移送民事庭（民國九十年度附民字第三五七號），本院判決如左︰
被告應給付原告新台幣伍萬壹仟壹佰伍拾伍元，及自九十年九月十三日起至清償日止
，按年息百分之五計算之利息。
原告其餘之訴及假執行之聲請駁回。
訴訟費用由被告負擔百分之十八，餘由原告負擔。
一、原告起訴主張：被告於民國八十九年九月九日八時許，在南投縣國姓鄉○○路○
　　段五十一之一號旁田園內，因水源問題與原告發生口角，被告遂基於傷害原告身
　　體之故意，先徒手毆打原告前胸致原告倒地後，再以何人所有不明之Ｔ字形鐵鍬
　　接續毆打原告脥下，致原告受有左側背部瘀血十二乘以五公分、左後胸背部瘀血
　　十四點五公分乘以二點五公分、左前胸紅腫一處三乘以三公分、右前下肢脛部七
　　乘以一公分瘀血、左前胸挫傷及瘀腫四乘以五公分、左側後胸瘀腫二十乘以五公
　　分，以及左小腿瘀腫十五乘以四公分等傷害。爰依侵權行為法律關係，訴請被告
　　給付原告醫藥費新臺幣（下同）一千四百二十元、非財產上之損害賠償三十萬元
　　，合計三十萬一千四百二十元，及自起訴狀繕本送達翌日（即九十年九月十三日
　　）起至清償日止，按年息百分之五計算之利息。
二、被告則以：伊於前開時地，雖與原告因水源問題而發生拉扯推撞，但伊並沒有毆
　　打原告，原告受傷可能是因為擦黑面馬藥草，可以看出來像瘀血的樣子，所以才
　　去驗傷的等語，作為抗辯。
三、本件原告主張上開遭被告毆打致傷之事實，有埔里綜合醫院、南投縣國姓鄉衛生
　　所及財團法人埔里基督教醫院之診斷證明書三紙，附於臺灣南投地方法院八十九
　　年易字第八二○號刑事卷可證。此外，經臺灣南投地方法院刑事庭勘驗財團法人
　　埔里基督教醫院急診病歷所附照片，發現原告後背所受傷勢已呈現褐色，此顯係
　　皮膚真皮層受外力傷害所浮現，與敷用藥草黑面馬所致之表皮泛紅現象顯不相同
　　，財團法人埔里基督教醫院亦同此認定，有九十年二月十九日埔基醫字第九○○
　　二○三八Ａ號函附於上開刑事卷可查，被告此部分所辯尚難採信。又被告前開傷
　　害原告之犯行，亦經臺灣高等法院臺中分院九十年度上易字第一八五六號判處有
　　期徒刑六月，如易科罰金，以三百元折算一日確定在案，業據本院調閱上開刑事
　　全部卷證查核屬實，被告以未毆打原告置辯，尚無可採。綜上，應堪信原告之主
　　張為真實。
四、按因故意或過失，不法侵害他人之權利者，負損害賠償責任；不法侵害他人之身
　　體、健康、名譽、自由、信用、隱私、貞操，或不法侵害其他人格法益而情節重
　　大者，被害人雖非財產上之損害，亦得請求賠償相當之金額，民法第一百八十四
　　條第一項前段、第一百九十五條第一項前段分別定有明文。本件被告故意毆打原
　　告，致原告身體受有上開傷害，已如前述，被告自係故意不法侵害原告之身體健
　　康權利，其二者間顯有因果關係，依前開規定，被告自應對原告負損害賠償責任
　　。
五、茲就原告請求賠償之各項損害，是否應予准許，分述如次：
　(一)醫療費部分：原告主張其因上開傷害支出醫藥費一千四百二十元，為被告所否認
　　。經查：原告有支出前開醫藥費一千四百二十元之事實，業據其提出醫藥費收據
　　影本三紙為證，堪信為真實。惟其中診斷書費二百元及衛生規費六十五元部分，
　　顯非屬醫療必要之費用，此部分之費用應予扣除。是原告請求被告賠償之醫樂費
　　，於一千一百五十五元之範圍內（1,420－265＝1,155），為有理由，應予准許
　　。逾此範圍所為之請求，則屬無據，不應准許。
　(二)非財產上損害賠償部分：本件原告因細故遭被告毆打，致原告身體左側背部、左
　　後胸背部、左前胸、右前下肢脛部、左前胸、左側後胸以及左小腿等處受有前開
　　挫傷及瘀腫等傷害，有如前述，其肉體、精神自受有痛苦，原告依上開規定請求
　　被告賠償相當之金額以資慰撫，自應准許。本件原告自陳其不識字，其種田及檳
　　榔，扣除成本後之年收入約一百萬元；被告則陳稱其係國小畢業、現在無職業、
　　有一塊田地自己耕種、收入不多等情，均為兩造所不爭。本院斟酌上開兩造之身
　　分、地位、經濟狀況及原告所受之傷均為挫傷或瘀腫，傷勢非屬嚴重，其所受肉
　　體、精神之痛苦尚非鉅大等一切情狀，認為原告請求非財產上之損害賠償五十萬
　　元，尚嫌過高，應核減為五萬元為適當，逾此數額所為之請求，為無理由，不應
　　准許。
六、綜上所述，原告依侵權行為之法律關係，訴請被告賠償醫藥費一千一百五十五元
　　及非財產上損害賠償五萬元，合計五萬一千一百五十五元，及自九十年九月十三
　　日起至清償日止，按年息百分之五計算之利息，為有理由，應予准許。逾此範圍
　　所為之請求，為無理由，應予駁回。
七、又原告陳明願供擔保，聲請宣告假執行，惟本件訴訟標的金額未逾一百萬元，依
　　法不得上訴第三審法院，故一經本院判決即告確定，已具執行力，自無宣告假執
　　行之必要，原告所為假執行之聲請，為無理由，應予駁回。
八、兩造其餘攻擊防禦方法，經審酌後，核與判決結果不生影響，爰不一一論述，併
　　此敘明。
據上論結，本件原告之訴，為一部有理由，一部無理由，依民事訴訟法第七十九條但
書，判決如主文。
中　　　華　　　民　　　國　　九十一　　年　　　一　　　月　　二十九　　日
~B1民事第三庭審判長法　官　陳照德
~B2　　　　　　　　法　官　曾謀貴
~B3　　　　　　　　法　官　蔡王金全
右為正本係照原本作成。
不得上訴。
~B                書記官　阮正枝
中　　　華　　　民　　　國　　九十一　　年　　　一　　　月　　 三十　　 日
                                                                        Ｙ
